【裁判字號】    97,上更(一),134
【裁判日期】    970820
【裁判案由】    違反毒品危害防制條例等
【裁判全文】
臺灣高等法院高雄分院刑事判決     97年度上更(一)字第134號
上  訴  人  臺灣高雄地方法院檢察署檢察官
上  訴  人
即  被  告  甲○○
                    （另案於臺灣高雄第二監獄執行中）
選任辯護人  戴慕蘭律師
上列上訴人等因被告違反毒品危害防制條例等案件，不服臺灣高
雄地方法院96年度訴字第3507號中華民國96年12月27日第一審判
決（起訴案號：臺灣高雄地方法院檢察署96年度偵字第14446 號
、18709 號、23756 號），提起上訴，經最高法院發回更審，本
院判決如下：
    主  文
原判決關於販賣第二級毒品部分（即96年3 月11日販入第二級毒
品）及其他被訴販賣第二級毒品無罪即其中被訴96年4 月4 日販
賣第二級毒品部分，均撤銷。
甲○○販賣第二級毒品，處有期徒刑柒年陸月；未扣案之販賣毒
品所得新臺幣壹仟元沒收，如全部或一部不能沒收時，以其財產
抵償之。又轉讓第二級毒品，處有期徒刑捌月，減為有期徒刑肆
月。應執行有期徒刑柒年捌月，未扣案之販賣毒品所得新臺幣壹
仟元沒收，如全部或一部不能沒收時，以其財產抵償之。
    事  實
一、甲○○明知甲基安非他命係毒品危害防制條例第2 條第2 項
    第2 款所明定之第二級毒品，不得非法販賣、持有，竟基於
    意圖營利而販賣甲基安非他命之犯意，於民國96年3 月10日
    晚上10時15分38秒，以其所使用之門號0000000000號行動電
    話（非甲○○所申辦之門號）與黃忠和所使用之0000000000
    號行動電話連絡，而於翌日即96年3 月11日某時，以新台幣
    （下同）1,000 元價格，將等值數量之甲基安非他命出售交
    付黃忠和，甲○○因而販賣第二級毒品得款1,000 元（未扣
    案）；又於96年4 月4 日晚上9 時26分許，以上開行動電話
    門號與林美足使用之0000000000號行動電話聯繫，因雙方未
    能達成販賣甲基安非他命之合意，甲○○竟為使林美足解癮
    ，而於當晚10時34分許之後某時，在台南市○○○○道附近
    某處，將數量不詳（無證據證明超過10公克）之甲基安非他
    命轉讓交付林美足（由林美足指示某人開車前來拿取）。
二、案經內政部警政署高雄港務警察局移送臺灣高雄地方法院檢
    察署檢察官偵查起訴。
    理  由
壹、證據能力部分：
  (一)證人林美足經原審合法傳喚、拘提仍未到庭（見原審卷第66
    、158 頁），足認有所在不明而傳喚不到之情形，而證人林
    美足警詢筆錄係經由警方電話通知而前往警局說明（見警五
    卷第14頁），並無其他證據足認有何誘導或非出於自由意志
    而為陳述之情形，足證具有可信之特別情況，且為證明被告
    本件犯罪事實之存否所必要，則證人林美足警詢陳述，依刑
    事訴訟法第159 條之3 第3 款規定，認有證據能力。
  (二)證人林美足於偵查中經具結之陳述，並未曾提及檢察官在偵
    查時有不法取供之情形，雖其於陳述中有提及「我昨天大量
    出血」（見偵字第14446 號卷第74頁反面），但此係針對檢
    察官欲對其執行觀察勒戒，證人所為之陳述，並非針對被告
    罪嫌所為之陳述，自難以此逕認證人上開陳述有何顯不可信
    之情況，依刑事訴訟法第159 條之1 第2 項規定，自得為證
    據。
  (三)證人黃忠和於警詢陳述關於「其於96年1 、2 月間某日，在
    不詳地點向被告購買數量不詳價值約1,000 元之甲基安非他
    命毒品等語（見偵字第14446 號卷第91、92頁），因與其嗣
    於原審具結交互詰問陳述不符，而證人黃忠和警詢陳述，係
    在記憶猶新情況下作成，與事實較接近，且係在看守所內經
    警詢問，尚無時間慮及其陳述對被告之影響，其陳述較趨近
    於真實，加以其於警詢為上開證述時精神尚佳之事實，業據
    證人黃忠和於原審證述在卷（見原審卷第84頁），足認證人
    黃忠和於警詢中所為之陳述，客觀上應具有較可信之特別情
    況，且亦為證明被告犯罪事實存否所必要，依刑事訴訟法第
    159 條之2 規定，認有證據能力。
  (四)本件監聽錄音係偵查犯罪機關依法定程序實施監聽所得（參
    警一卷第1 頁、警二卷第3 頁、警五卷第65、66頁通訊監察
    書），而監聽錄音譯文，雖為偵查犯罪機關單方面製作，但
    被告對於卷附之監聽錄音譯文並不爭執（見本院上訴卷第51
    頁、本院卷第54頁），且經原審踐行調查證據之程序，已確
    認該監聽錄音譯文之真實性，自得採為認定犯罪事實之基礎
    ，認有證據能力。
  (五)按被告以外之人於審判外之言詞或書面陳述，除法律有規定
    者外，不得作為證據；又被告以外之人於審判外之陳述，雖
    不符刑事訴訟法第159 條之1 至第159 條之4 之規定，而經
    當事人於審判程序同意作為證據，法院審酌該言詞陳述或書
    面陳述作成時之情況，認為適當者，亦得為證據。當事人、
    代理人或辯護人於法院調查證據時，知有第159 條第1 項不
    得為證據之情形，而未於言詞辯論終結前聲明異議者，視為
    有前項之同意，刑事訴訟法第159 條第1 項、第159 條之5
    定有明文。本判決所引用各項證據資料（詳後引證據）之證
    據能力，檢察官、被告及辯護人就本判決所引用其他審判外
    之言詞或書面陳述，知有刑事訴訟法第159 條第1 項不得為
    證據之情形，均表示無意見等語（見本院卷第56、73至77頁
    ），而未於言詞辯論終結前聲明異議，本院審酌上開證據資
    料作成時之情況，並無任何違法取證之不適當情形，以之作
    為證據使用係屬適當，自得採為認定事實之證據。
貳、實體部分：
一、販賣第二級毒品部分：
    上訴人即被告甲○○否認上開販賣第二級毒品犯行，辯稱：
    我沒有販賣甲基安非他命給黃忠和、林美足，至於有無轉讓
    甲基安非他命給林美足，我已忘了云云。經查：
  (一)被告所使用之門號0000000000號行動電話與證人黃忠和所使
    用之0000000000號行動電話於96年3 月10日晚上10時15分38
    秒之通話監聽譯文中，有「你有要拿硬仔嗎？」、「如果要
    拿的話可以錢先給我嗎？明天送去給你。」、「我先過去拿
    錢，明早送去給你好嗎？」等毒品交易暗語（見警五卷第69
    頁），又上開行動電話於96年3 月12日上午10時05分30秒之
    通話監聽譯文中，亦有被告向黃忠和表示「跟你報告一個消
    息。」、「昨晚我有去接一批東西。」、「比給你的那一批
    東西要好上一半以上。」等語（見警五卷第69頁反面、70頁
    ），此有行動電話通聯調閱查詢單（被告所使用之門號0000
    000000號行動電話，並非被告所申辦，見警一卷第15頁反面
    ）、通訊監察書、監聽譯文在卷可稽。
  (二)被告於警詢時自承與證人黃忠和（即譯文中綽號三百仔之男
    子）有上開通聯及監聽譯文之通話內容，且被告復陳稱通話
    內容中「昨晚我有去接一批東西」係指其去接了一批甲基安
    非他命毒品等語（見偵字第14446 號卷第117 頁反面、118
    頁），則對照上述96年3 月10日通話中所稱「明天送去給你
    」，及同年月12日通話中所稱「昨晚我有去接一批東西；比
    給你的那一批東西要好上一半以上」，足認證人黃忠和於警
    詢所陳「其曾向被告購買甲基安非他命；交易價格1,000 元
    ，數量一點點」等語（見警五卷第27、28頁），應可採信。
    則被告應係於96年3 月10日晚間與黃忠和電話聯絡後，而於
    96年3 月11日某時以1,000 元價格，將等值數量之甲基安非
    他命出售交付黃忠和，因而販賣第二級毒品所得1,000 元等
    情，堪予認定。
  (三)本件起訴書雖未指被告有於96年3 月「11」日某時，以1,00
    0 元之價格將甲基安非他命出售予黃忠和之事實，惟於起訴
    書已載明被告於96年3 月10日晚上10時15分許，以其行動電
    話門號0000000000號撥打至黃忠和所使用行動電話門號0000
    000000號，向黃忠和詢問其所欲購買甲基安非他命之數量及
    價位等事，並於當日在不詳地點，販賣並交付數量不詳之甲
    基安非他命予黃忠和施用等語。經本院認定被告係於96年3
    月10日晚上10時15分38秒，以其所使用之門號0000000000號
    行動電話與黃忠和所使用之0000000000號行動電話連絡，而
    於翌日即96年3 月11日某時，以1,000 元價格，將等值數量
    之甲基安非他命出售交付黃忠和之事實，有如前述，是起訴
    書此部分之事實容有未恰，應予更正，併予敘明。
  (四)邇來政府為杜絕毒品氾濫，毒害人民甚深，再三宣導教民眾
    遠離毒品、媒體之報導既深且廣，對於毒品之禁絕，應為民
    眾所熟悉。又政府對於查緝施用、轉讓及販賣毒品無不嚴格
    執行，且販賣毒品罪更係重罪，設若無利可圖，衡情一般持
    有毒品者，當不致輕易將持有毒品交付他人。況乎第二級毒
    品甲基安非他命價格不貲、物稀價昂，而販賣毒品係違法行
    為，非可公然為之，亦無公定之價格，不論任何包裝，均可
    任意分裝增減分量，每次買賣價量，亦可能隨時依雙方間之
    關係深淺、資力、需求量及對行情之認知、來源是否充裕、
    查緝是否嚴緊，購買者被查獲時供述購買對象之可能性風險
    之評估等，因而異其標準，並隨時機動調整，非可一概而論
    ，是販賣之利得除經坦承犯行或價量俱臻明確外，委難查得
    實情，販賣之人從價差或量差中牟利方式雖異，其意圖營利
    之非法販賣行為則一，足徵被告販賣第二級毒品甲基安非他
    命之舉，主觀上確有牟利意圖，應堪認定。被告所辯上情，
    純屬卸責之詞，不足採信，此部分販賣第二級毒品犯行，足
    以認定。
二、轉讓第二級毒品部分：
  (一)被告所使用之門號0000000000號行動電話於96年4 月4 日21
    時26分許，曾與證人林美足使用之0000000000號行動電話聯
    繫之通話監聽譯文中，有「（被告)： 要處理多少？（林美
    足）：半阿！半錢多少阿！」、「（被告）：我這裡沒那麼
    多東西了。（林美足）：不然你問我要多少。」、「（被告
    ）：如果明天要，我就有阿。（林美足）：今天要的。」、
    「（被告）：今天要的我沒辦法。」、「（林美足）：硬仔
    你剩下多少？（被告）：硬仔已經沒有了。」、「（林美足
    ）：都沒有嗎？（被告）：我還沒下去拿。」、「（被告）
    ：硬仔我還沒去拿，硬仔已經都給別人了，我打給妳，妳也
    沒說硬仔，妳只說那個而已。等語（見警五卷第75頁反面至
    76頁），核與證人林美足於警詢陳述：「該次好像沒有完成
    交易毒品。」云云相符（見偵字第14446 號卷第68頁反面）
    ，故該次尚無法認定被告與證人林美足已進行販賣毒品之行
    為或確已達成買賣毒品之合意，固足認定。
  (二)然上開通話之監聽譯文中，又有如下內容：「（被告）：今
    天要的我沒辦法。（林美足）：那先拿一點給我解癮。」、
    「（被告）：要解癮的，是要多少？（林美足）：隨便啦！
    」等語（見警五卷第76頁）；另被告所使用之門號00000000
    00號行動電話又於同日22時34分許，與證人林美足使用之00
    00000000號行動電話聯繫，內容略以：「（被告）：你來交
    流道這裡拿好嗎？（林美足某男性友人）：哪個交流道？」
    、「（被告）：仁德交流道。…」、「（被告）：開快點吧
    ！那你要留多少？先讓她要解癮嗎？」、「（林美足某男性
    友人）：嗯。」、「（被告）：那我用好點的給她。」等語
    （見警五卷第76頁正、反面）。是依上開監聽之前後話語對
    照，足認被告所稱「我用好點的給她」，即指提供證人林美
    足解癮之甲基安非他命無誤，又參以被告於本院前審亦不諱
    言其曾免費請林美足施用毒品（見本院上訴卷第51頁），及
    於本院亦不敢否定有無轉讓甲基安非他命給林美足等情（見
    本院卷第53頁），堪認被告於係96年4 月4 日晚上9 時26分
    許，以上開行動電話門號，與證人林美足使用之0000000000
    號行動電話聯繫，因雙方未能達成販賣甲基安非他命之合意
    ，被告為使證人林美足解癮，而於當晚10時34分許之後某時
    ，在台南市○○○○道附近某處，將數量不詳之甲基安非他
    命轉讓交付林美足（由林美足指示某人開車前來拿取）等事
    實明確，被告此部分轉讓第二級毒品犯行，足堪認定。
三、論罪部分：
  (一)核被告於上開時、地，販賣甲基安非他命所為，係犯毒品危
    害防制條例第4 條第2 項之販賣第二級毒品罪；被告於上開
    時、地，轉讓甲基安非他命所為，係犯毒品危害防制條例第
    8 條第2 項之轉讓第二級毒品罪（按此部分事實僅能證明被
    告轉讓第二級毒品，無從認定被告有何販賣第二級毒品「如
    前所述」，然此部分起訴之基本客觀事實同一，本院自得變
    更公訴人起訴法條予以審理，見本院卷第72頁之法條、罪名
    告知）。被告於上開時、地持有第二級毒品所為之低度行為
    ，均為被告所為上開販賣、轉讓之高度行為所吸收，均不另
    論罪。被告所犯上開販賣第二級毒品及轉讓第二級毒品2 罪
    間，犯意各別，行為互異，應予分論併罰。至於毒品危害防
    制條例第8 條第6 項雖規定：「轉讓毒品達一定數量者，加
    重其刑至2 分之1 ，其標準由行政院定之。」，而依行政院
    93 年1月7 日發布轉讓持有毒品加重其刑之數量標準第2 條
    第1 項第2 款規定：「轉讓、持有第二級毒品淨重10公克以
    上者，加重其刑至2 分之1 。」被告係將數量不詳之甲基安
    非他命轉讓交付林美足，並無積極證據足認業已逾淨重10公
    克以上之重量標準，依罪證有疑，利於被告之原則，應認無
    毒品危害防制條例第8 條第6 項加重其刑之適用，併予敘明
    。
四、原判決關於被告販賣第二級毒品（即96年3 月11日販入第二
    級毒品）部分，認被告罪證明確，據以論罪科刑，固非無見
    。惟(一)被告係於96年3 月10日晚上10時15分38秒，以其所使
    用之門號0000000000號行動電話（非甲○○所申辦之門號）
    與黃忠和所使用之0000000000號行動電話連絡，而於翌日即
    96年3 月11日某時，以1,000 元價格，將等值數量之甲基安
    非他命出售交付黃忠和，已如前述，原判決卻認被告係於96
    年3 月11日晚上某時，以不詳價格，向某不詳之人販入重約
    5 錢之甲基安非他命之「販入」第二級毒品犯行，認定事實
    已有違誤；且原判決不察，認被告上開於96年3 月10日晚上
    10時15分許，以其所使用之門號0000000000號行動電話與黃
    忠和所使用之0000000000號行動電話連絡，而販賣並交付數
    量不詳之甲基安非他命予黃忠和部分，以不能證明被告犯罪
    ，而誤為無罪之判決，亦有未合。(二)原判決對於被告被訴販
    賣第二級毒品部分（即被訴96年4 月4 日販賣第二級毒品部
    分），未予詳查，遽為無罪之諭知，並有未當，公訴人上訴
    指摘原判決關於此部分不當，為有理由；被告上訴意旨，仍
    執前詞，否認此部分犯罪，雖無理由，惟原判決既有上開可
    議之處，仍應由本院予以撤銷改判。審酌被告明知第二級毒
    品甲基安非他命對人體之危害性，仍為圖一己私利而販賣1
    次，助長吸食毒品之氾濫，又任意轉讓第二級毒品1 次，戕
    害他人身心，犯後否認犯行之態度等一切情狀，各量處如主
    文第2 項所示之刑。又被告上開轉讓第二級毒品罪部分，犯
    罪時間在中華民國96年4 月24日以前，所犯上開之罪合於中
    華民國96年罪犯減刑條例所定之減刑條件，爰依法減其刑期
    2 分之1 如主文所示，並定其應執行刑如主文第2 項所示。
    被告販賣第二級毒品所得1,000 元，雖未扣案，仍應依毒品
    危害防制條例第19條第1 項之規定予以宣告沒收，如全部或
    一部不能沒收時，以其財產抵償之。又扣案之甲基安非他命
    2 包（驗前合計毛重共2.0 公克，驗後合計淨重共1. 375公
    克），係被告於96年5 月15日所查扣之物，尚難認此查扣之
    第二級毒品2 包與本件販賣第二級毒品之犯罪事實有關。另
    扣案之電子磅秤1 台、玻璃球管1 支、夾鏈袋1 包等物，其
    中電子磅秤1 台，依上開監聽譯文並無法得知被告有否使用
    該電子磅秤以作為其販賣第二級毒品之工具；再者，玻璃球
    管1 支、夾鏈袋1 包，依卷內資料亦無法證明與本件販賣第
    二級毒品之犯罪事實有關，是上開扣案部分，均不予宣告處
    理。至於被告雖以門號0000000000號行動電話進行毒品交易
    之聯繫工具，然門號0000000000號行動電話之申辦人並非被
    告，有通聯調閱查詢單在卷足憑（見警一卷第15頁反面），
    又無證據證明上開電話係被告所有之物，亦不予宣告沒收，
    併此敘明。
五、被告未經許可持有可發射子彈具有殺傷力之改造手槍及子彈
    部分，業經最高法院駁回上訴而確定；另原審所為被告其他
    無罪判決部分，亦經本院前審判決確定，均不再贅述，附此
    敘明。
參、不另為無罪諭知部分：
一、公訴意旨另以：被告先後於不詳時間、96年2 月24日12時58
    分許、同月25日16時31分許、同年3 月25日20時57分許、同
    月29日14時56分許等時點，多次以行動電話門號0000000000
    號、0000000000號與姓名年籍不詳、綽號「嘉和」之成年男
    子所使用之行動電話門號0000000000號、0000000000號、00
    00000000號聯絡，陸續以不明代價向「嘉和」販入數量不明
    之甲基安非他命，並相約在高雄縣林園鄉某處交付後，即持
    有上開毒品伺機出售圖利，因認此部分亦涉犯毒品危害防制
    條例第4 條第2 項之販賣第二級毒品罪嫌等語。
二、惟按販賣毒品罪，雖不以販入之後復行賣出為構成要件，祇
    須以營利為目的將毒品販入或賣出，有一於此，其犯罪即經
    完成。但於此情形，必須其意圖營利而販入或賣出毒品之事
    實，已經明確，始足當之（最高法院92年度台上字第1288號
    判決意旨參照）。查檢察官雖指被告有上開販入數量不明之
    第二級毒品甲基安非他命等情。然本院審諸卷存各項證據，
    公訴人就被告意圖營利販入第二級毒品甲基安非他命之時間
    、地點、次數、手段、數量、金額及營利若干等細節，均未
    具體指明，又未確實提出證據及指出證明方法以供本院查證
    ；此部份之指述，亦屬空泛而無憑據，自非可取。又公訴人
    於原審亦稱：此部分僅係在說明被告販賣毒品之來源等語（
    見原審卷第78頁），是公訴人既認此部分僅係在說明被告販
    賣毒品之來源，不構成販賣第二級毒品之犯行，而意圖營利
    而販入毒品後，第一次販賣與他人之行為，此乃接續原先販
    入之犯意而為，不論其出賣之行為屬既遂或未遂，應認基於
    單一犯意之接續行為（最高法院92年度台上字第2641號判決
    意旨參照），故此部分既與被告第一次販賣行為有接續犯之
    實質上一罪關係，本院爰不另為無罪之諭知，併此敘明。
據上論斷，應依刑事訴訟法第369 條第1 項前段、第364 條、第
299 條第1 項前段、第300 條，毒品危害防制條例第4 條第2 項
、第8 條第2 項、第19條第1 項，刑法第11條前段、第51條第5
款，中華民國96年罪犯減刑條例第2 條第1 項第3 款、第7 條，
判決如主文。
本案經檢察官陳宗吟到庭執行職務。
中    華    民    國    97    年    8     月    20    日
                  刑事第九庭    審判長法  官  莊秋桃
                                      法  官  謝宏宗
                                      法  官  裕斗
以上正本證明與原本無異。
如不服本判決應於收受本判決後10日內向本院提出上訴書狀，其
未敘述上訴理由者，並得於提起上訴後10日內向本院補提理由書
狀（均須按他造當事人之人數附繕本）「切勿逕送上級法院」。
中    華    民    國    97    年    8     月    20    日
                                      書記官  張宗芳
附錄本判決論罪科刑法條：
毒品危害防制條例第4條第2項
製造、運輸、販賣第二級毒品者，處無期徒刑或7 年以上有期徒
刑，得併科新臺幣700 萬元以下罰金。
毒品危害防制條例第8條第2項
轉讓第二級毒品者，處6 月以上5 年以下有期徒刑，得併科新臺
幣70萬元以下罰金。


司法院資訊處製作；財團法人民間司法改革基金會備份。
